臺灣嘉義地方法院刑事判決
110年度訴字第252號
公  訴  人  臺灣嘉義地方檢察署檢察官
被      告  甲○○


上列被告因家庭暴力之傷害案件，經檢察官聲請簡易判決處刑（
110 年度偵字第2609號），本院認為不得以簡易判決處刑，改依
通常程序審理，判決如下：
    主  文
甲○○無罪。
    理  由
一、本件聲請簡易判決處刑意旨略以：被告甲○○與丁○係夫妻，
    告訴人乙○○則為丁○之胞姐，被告與告訴人具有家庭暴力防
    治法第3條第4款所定之家庭成員關係。緣被告與告訴人於民
    國110年2月12日中午12時25分許，在告訴人父親戊○○位在嘉
    義市○○路00○00號9樓1住處，因細故發生衝突時，被告竟基
    於傷害之犯意，持碗砸向告訴人，致其受有左大腿外側紅腫
    痛之傷害。經警據報前往處理，始悉上情。因認被告所為，
    係犯刑法第277條第1項之普通傷害罪嫌。
二、按犯罪事實應依證據認定之，無證據不得認定犯罪事實；不
    能證明被告犯罪者，應諭知無罪之判決，刑事訴訟法第154
    條第2 項、第301 條第1 項分別定有明文。又為貫徹無罪推
    定原則，檢察官對於被告之犯罪事實，應負實質舉證責任。
    刑事訴訟法修正後第161 條第1 項規定「檢察官就被告犯罪
    事實，應負舉證責任，並指出證明之方法」，明訂檢察官舉
    證責任之內涵，除應盡「提出證據」之形式舉證責任外，尚
    應「指出其證明之方法」，用以說服法院，使法官「確信」
    被告犯罪構成事實之存在。此「指出其證明之方法」，應包
    括指出調查之途徑，與待證事實之關聯及證據之證明力等事
    項。倘檢察官所提出之證據，不足為被告有罪之積極證明，
    或其指出證明之方法，無法說服法院以形成被告有罪之心證
    者，應貫徹無罪推定原則，為無罪之判決（最高法院100 年
    度第4 次刑事庭會議決議意旨參照）。又本案並無證據證明
    被告犯罪（詳下述），所以援引之證據並非作為認定被告犯
    罪事實之證據，自不以具有證據能力之證據為限，先予敘明
    。
三、聲請簡易判決處刑意旨認被告甲○○涉犯家庭暴力之傷害罪嫌
    ，無非以①被告甲○○之供述；②證人即告訴人乙○○之證述；③
    天主教聖馬爾定醫院受理家庭暴力事件驗傷診斷書；④家庭
    暴力通報表為其主要論據。
四、訊據被告甲○○堅決否認有何傷害告訴人之犯行，辯稱：當天
    中午告訴人乙○○叫其父親戊○○幫她準備東西要帶回臺北，我
    認為應該讓戊○○先用餐，所以發生爭執，因告訴人一再辱罵
    我，我很氣憤而拿吃飯的瓷碗大力放在桌上，碗因而破裂，
    我並沒有拿碗丟向告訴人，也沒有攻擊告訴人等語。經查：
（一）被告與告訴人於起訴書所載之時間、地點，因告訴人燉煮
      獅子頭而耽誤用餐一事發生言語衝突，事後告訴人報警到
      場，現場桌上殘留瓷碗破裂的碎片等情，業經被告供承在
      卷（訴字卷第43頁），核與證人即告訴人乙○○、證人即警
      員楊明勳之證述情節相符（訴字卷第76、90頁），復有現
      場照片在卷可按（警卷第49頁），此部分事實堪以認定。
      而被告既執前詞置辯，則被告當時有無拿瓷碗丟擲告訴人
      致其受傷，乃為本案調查之重點。
（二）質之證人丁○於本院審理時證稱：當天中午被告認為應該
      請我父親戊○○先用餐，但告訴人認為戊○○應該先幫她做好
      獅子頭，因為告訴人要帶回臺北，因此雙方講話有爭執，
      後來告訴人辱罵被告沒家教等等而有一些情緒性用語，被
      告就拿著裝飯的碗大力往自己面前的桌上打下去，結果碗
      就裂成兩半，但沒有彈出去，當時兩人距離約1公尺多，
      我沒有看到告訴人有被碗砸到身體的任何部位等語（訴字
      卷第84-85頁）。證人戊○○於警詢時證述：我那時有看到
      被告將碗砸向桌椅，但不知道碗有無掉下去砸到告訴人，
      也不清楚她有受什麼傷勢等語（嘉簡卷第29頁）。經核均
      與被告所辯大致吻合。雖然證人丁○、戊○○分別為被告之
      配偶及公公，但也同時是告訴人胞弟及父親，親疏關係相
      當，自無偏頗被告之虞，此由告訴人於偵查中曾請求傳喚
      戊○○為其作證即明（偵卷第13頁），足認其等證詞應堪採
      信。則證人丁○、戊○○既未目睹被告有拿碗擲向告訴人之
      情，足認被告前述辯解尚屬有據，應非子虛。
（三）證人即告訴人乙○○雖一再指證衝突時遭被告以瓷碗砸傷身
      體云云，然證人乙○○之證詞有以下諸多瑕疵，難以採信：
　　1.有關被告拿碗攻擊告訴人之方式，證人即告訴人乙○○於警
      詢先供稱：當時被告拿碗筷摔向我，碗彈跳於餐桌後碎裂
      砸傷我云云（警卷第17-19頁）。嗣於偵訊時則改稱：被
      告拿碗砸向我，碗掉在我的左大腿，造成左大腿點狀出血
      云云（偵卷第6頁反面）。繼於本院審理時又稱：被告拿
      碗砸向我的左手臂，碗再掉到大腿，因為碗破裂所以我的
      手臂被割傷；我沒有印象被告將碗砸向桌上云云（訴字卷
      第77-79頁）。倘若被告確實有拿碗丟擲告訴人，則碗是
      直接命中或碰撞桌面後再彈中，以及撞擊身體何處等情，
      因斯時告訴人是當面與被告口角，理應全程目睹一切，且
      身體感到痛楚的部位也會加深何處被砸中的印象，對上情
      應無誤認混淆之虞，但告訴人上揭證言卻前後不一，是否
      可信即有可疑。參以證人即警員楊明勳於審理時到庭結證
      ：我到場時告訴人陳述被告拿碗砸向她，碗砸到桌面造成
      碎片彈到她的腳，但沒表示手臂有被砸到等語（訴字卷第
      88頁），並據此做成家庭暴力通報表（警卷第39頁）。證
      人楊明勳於案發後隨即趕到現場，卻未接獲告訴人指稱有
      被碗直接丟中之訊息，顯見告訴人於偵訊及審理指證瓷碗
      是直接打中其左腳、手臂云云，乃為事後渲染誇大之詞，
      不足採信。
　　2.告訴人就被告拿碗丟擲伊之次數，於警詢時指稱只有1次
      （警卷第17頁），但於偵訊時卻稱：被告拿碗砸向我，碗
      掉在我的左大腿，造成左大腿點狀出血，過了1、2分鐘又
      再度拿碗丟我，打到我的左手臂，因碗破裂導致我的左手
      臂受傷云云（偵卷第6頁反面）。於審理時復稱：我遭被
      告拿碗丟擲2次，2次丟的碗不同，第1次砸我的碗掉到地
      上破掉，當時我坐著；第2次則是碗丟到我的手臂時當場
      破掉，當時我是站立著云云（訴字卷第81-82頁）。假若
      告訴人於偵訊及審理之指訴為真，則其事後既能清楚描述
      被告2次丟擲的方式、打中部位、碗如何破裂、自己姿勢
      等細節，何以在案發後立即前往警局製作筆錄時，不但未
      提到任何隻字片語，且指稱只遭到攻擊1次，而攻擊方式
      也與之後所述完全不同？此外，在場見聞全程經過之證人
      丁○、戊○○，不但事後作證時均未提及上情，已如前述，
      且其等於第一時間警方到場處理時，也向員警表示被告是
      拿碗砸向桌子，不是朝人砸過去乙節，業據證人即警員楊
      明勳證述無訛（訴字卷第89頁），可見告訴人所指前後內
      容不僅歧異甚大，復與其他證人說法明顯不同，更加證明
      告訴人之指訴並非可採。
（四）告訴人於事發後前往就醫，經醫師檢查受有左大腿外側紅
      腫痛之傷害，此有天主教聖馬爾定醫院受理家庭暴力事件
      驗傷診斷書及告訴人拍攝之受傷照片在卷可稽（警卷第35
      、51頁）。則依其同日稍早在警詢時所陳，是遭被告丟擲
      碗後，碗彈跳於餐桌後碎裂而砸傷伊等語（警卷第17-19
      頁）如果屬實，按當時為冬天，告訴人坦言身穿長袖有厚
      度的家居服等情以觀（訴字卷第78頁），則碗在撞擊餐桌
      破裂後，衝擊力道已大幅減弱，其彈跳之碎片體積較小且
      動能較低，在彈到告訴人有厚度之衣服時，能否在告訴人
      大腿造成上揭傷勢，不無疑問。此外，告訴人回到臺北後
      ，於案發4日後再度就醫，其對醫師主訴「遭弟媳（即被
      告）用碗砸傷身體多處，身體有多處傷口疼痛」乙節，已
      與前面所言大相徑庭，而依該次驗傷情形，告訴人後背約
      有20公分線狀擦傷、左上肢及下肢多處擦挫傷，此有臺北
      市立聯合醫院驗傷診斷證明書在卷可考（偵卷第10-11頁
      ）。細觀醫師以紅筆所註記受傷位置，告訴人左手即有3
      處紅腫及擦傷地方，縱使依照告訴人前揭指稱遭被告擲碗
      2次之經過，也不可能導致左手臂3次受傷。另經本院質問
      後背長達20公分的傷是否被碗砸而造成，告訴人卻答以不
      知道，我後背沒長眼睛云云（訴字卷第82頁），避重就輕
      。由此可知，上開2次醫師診斷受傷結果，尚無法與告訴
      人指證內容相互印證，則告訴人所受前揭傷勢是否為被告
      丟碗所致，令人存疑。
五、綜上所述，檢察官所舉出本案之各項證據，尚未達於通常一
    般人均不致於有所懷疑，而得確信被告確有傷害告訴人之犯
    行。檢察官雖請求傳喚戊○○到庭作證，然戊○○於警詢時已證
    述綦詳，且與證人丁○、楊明勳證述內容互核一致，其等歷
    次陳述均無人附和告訴人所稱有遭被告丟碗砸傷之指控，即
    令再次訊問證人戊○○，亦難以補正告訴人指訴有諸多瑕疵之
    事實，自無傳喚之必要。本件依「罪證有疑、利於被告」之
    證據法則，即不得遽為不利於被告之認定，自應為被告無罪
    判決之諭知。
據上論斷，應依刑事訴訟法第452 條、第451 條之1 第4 項第3
款、第301 條第1 項，判決如主文。
本案經檢察官邱朝智聲請簡易判決處刑，檢察官謝雯璣到庭執行
職務。
中　　華　　民　　國　　110 　年　　8 　　月　　25　　日
                  刑事第七庭  審判長法  官  蘇姵文
                                    法  官  凃啟夫
                                    法  官  洪裕翔　　　
以上正本證明與原本無異。
如不服本判決應於收受判決後20日內向本院提出上訴書狀，並應
敘述具體理由；其未敘述上訴理由者，應於上訴期間屆滿後20日
內向本院補提理由書（均須按他造當事人之人數附繕本）「切勿
逕送上級法院」。告訴人或被害人如對於本判決不服者，應具備
理由請求檢察官上訴，其上訴期間之計算係以檢察官收受判決正
本之日期為準。
中　　華　　民　　國　　110 　年　　8 　　月　　25　　日
                                    書記官　李佳惠